【裁判字號】    95,訴,226
【裁判日期】    950509
【裁判案由】    毒品危害防制條例
【裁判全文】
臺灣臺北地方法院刑事判決        九十五年度訴字第二二六號
    公  訴  人  臺灣臺北地方法院檢察署檢察官
    被      告  乙○○
    選任辯護人  蘇豐展律師
                何乃隆律師
上列被告因違反毒品危害防制條例案件，經檢察官提起公訴（九
十五年度偵字第七六○號），本院判決如下：
    主    文
乙○○販賣第二級毒品未遂，處有期徒刑肆年。扣案之第二級毒
品MDMA陸顆（合計驗餘淨重壹點伍捌捌公克）沒收銷燬之，門
號0000000000號行動電話（含ＳＩＭ卡一枚）及紙袋
壹個均沒收，如全部或一部不能沒收時，以其財產抵償之。
    事    實
一、乙○○明知MDMA（俗稱搖頭丸）係政府依法公告禁止販賣、
    施用、持有之第二級毒品，竟意圖營利，擬將其以每顆約新
    臺幣（下同）三百二十元之價格，向綽號「小良」之成年男
    子（真實姓名年籍不詳）購入原為供己施用之MDMA，以每顆
    四百五十元之價格販售牟利，而於民國九十四年十二月二十
    九日晚間二十三時三十分許，在其臺北市○○街三巷五號居
    所，利用電腦設備連結上網至網頁「UTHOME」（網址：http
    ://www.f1.com.tw/）內之「男同志聊天室」，並以「台北
    →both無聊」為代號與他人聊天時，主動以密語發送「衣服
    *1=450 *5=2100」之訊息予以「台北→e同去郊遊」為代號
    ，喬裝網友查緝網路色情活動之臺北市政府警察局中山分局
    警員丁○○，丁○○見狀依其辦案經驗，查覺有販賣第二級
    毒品MDMA之疑，遂繼續於聊天室內與乙○○對談，並佯裝有
    購買之意願而與其議價，雙方最後約定以五千元、十二顆
    MDMA，並附贈一顆威而剛之方式，於臺北市古亭捷運站進行
    交易，乙○○並留下行動電話門號0000000000號
    作為聯繫之用。丁○○佯與乙○○達成買賣合意後，即由警
    員丙○○撥打上開電話與乙○○聯繫確認，並在前經乙○○
    指定之臺北市古亭捷運站臨近燦坤電器賣場之出口處等候。
    警員甲○○、丁○○則在旁埋伏守候，嗣乙○○現身與丙○○確認彼此為聊天室內之交談對象後，乙○○即約同丙○○
    步行進入晉江街三巷內，待乙○○自行進入巷內一建物外圍
    空地，取出一紙袋，內裝有深棕色之第二級毒品MDMA圓形藥
    錠六顆及含有PMMA（即副甲氧基甲基安非他命）成分之淺棕
    色圓形藥錠六顆，交予在外等候之丙○○，丙○○接過紙袋
    後撕開封口確定內有毒品後，即佯裝付錢伸手抓住乙○○，
    在旁一路尾隨埋伏守候之甲○○、丁○○二人，見狀亦上前
    逮捕乙○○，當場扣得前開含第二級毒品MDMA圓形藥錠六顆
    （合計淨重一點五八八三公克）在內之藥錠十二顆、乙○○
    用以連絡MDMA買賣事宜之前開門號行動電話一支及放置藥錠
    之紙袋一個。
二、案經臺北市政府警察局中山分局報請臺灣臺北地方法院檢察
    署檢察官偵查起訴。
    理    由
壹、證據能力部分：本件被告乙○○前於九十四年十二月三十日
    警詢、同日偵訊及本院羈押訊問時，均坦承販賣第二級毒品
    MDMA，並供稱係以每顆約三百二十元之價格，向一綽號「小
    良」之男子購買後，利用上網方式，以每顆四百五十元之價
    格擬行出售等語在卷，此有各該筆錄之記載可憑。按被告之
    自白，非出於強暴、脅迫、利誘、詐欺、疲勞訊問、違法羈
    押或其他不正之方法，且與事實相符者，得為證據，刑事訴
    訟第一百五十六條第一項定有明文。被告及其辯護人於本院
    審理時，雖辯稱被告係於警詢時受警方誤導及恐嚇，始於警
    詢、偵查及本院羈押訊問時為前開自白，並否認各該自白之
    證據能力云云。惟前述歷次訊問時，均已先行告知被告權利
    ，有各該筆錄之記載可憑，被告於本院審理時亦自承警詢當
    時，警員有告知其可以請律師及保持沈默，其並問警員保持
    沈默是否可拒絕回答，警員回稱「是的」等語（見本院卷第
    七三頁），核與證人即製作被告警詢筆錄之警員甲○○所證
    述警詢內容亦係以一問一答之方式記載筆錄，並未進行誤導
    、恐嚇等情相符（見本院卷第五０頁），且被告對前開所辯
    ，亦無法指明係何名警員於何時、地要求其附和為不實陳述
    （見本院卷第七二頁背面），而僅空泛為上開辯解，並無法
    提供具體資料以供調查審酌，是本件被告於九十四年十二月
    三十日警詢、同日偵訊及本院羈押訊問時之自白，既無證據
    證明有何非法取供情事，應認其前開自白均具證據能力，合
    先敘明。
貳、有罪部分：
一、訊據被告乙○○固坦承於網路聊天室內，以「衣服*1=450*
    5=2100」之密語，發送MDMA價格給予對談之「台北→e同去
    郊遊」（即警員丁○○），並於前開時、地，交付前開MDMA
    予自稱為對談網友之警員丙○○，惟矢口否認有何營利意圖
    ，辯稱：其因上網交友，想以MDMA吸引對象，方於聊天室內
    提及MDMA，嗣與丙○○碰面後，則因與之相邀前往舞廳施用
    MDMA，始返家取出MDMA，並無販賣意思云云。惟查：
    (一)被告於前開時間上網至聊天室，使用代號「台北→both無
      聊」與當時執行網路巡邏勤務使用代號「台北→e同去郊
      遊」之員警丁○○對談，並發送「衣服*1=450*5=2100」
      之密語，告知MDMA售價，丁○○見狀得知有販賣毒品情形
      ，乃佯稱購買並要求減價，嗣經雙方約定以十二顆MDMA、
      五千元，並附贈威而剛一顆之價格，在臺北市古亭捷運站
      進行交易，被告並留下其所有之門號000000000
      0號行動電話以為聯繫等情，業經證人丁○○於本院審理
      時證述綦詳（見本院卷第四六頁），並有前述聊天室內對
      談內容之列印資料附卷可稽（見臺灣臺北地方法院檢察署
      九十五年度偵字第七六０號卷第八頁至第九頁），而門號
      0000000000號行動電話確係被告申辦使用，亦
      有遠傳電信股份有限公司九十五年一月二十六日門號年籍
      資料查覆回函在卷可參（見同偵查卷第五四頁），核與被
      告供承主動發送上開密語並談及價錢等語相符（見本院卷
      第四八頁背面）。被告雖辯稱係受員警丁○○設下陷阱誤
      導，僅是隨意聊天，並無販賣MDMA之意思云云，然依前開
      聊天室內對談內容之列印資料所示，被告於網路聊天室內
      ，在晚間十一時三十分時發送「衣服*1=450*5=2100。」
      之價格訊息予丁○○後，旋即連續集中以「你要多少」（
      十一點三十三分）、「最多四百二十，一顆啦」（十一點
      三十四分）等語回覆丁○○，經丁○○詢以「那五千（元
      ）給我幾顆」（十一點三十五分），被告回覆：「十二顆
      」（十一點三十六分），並於丁○○回覆：「等於一顆四
      百十幾啦」（十一點三十七分）後，被告接續回覆：「我
      送你一顆『威』（即威而剛）」（十一點三十七分）、「
      頂多多送你一顆『威』（即威而剛）啦，現在都漲價了。
      」（十一點三十八分）及「以後再拿就再給你優惠」（十
      一點三十八分）等語；嗣經丁○○詢其「要去哪拿」（十
      一點五十四分），被告即表示「古亭捷運」（十一點五十
      四分），作為交易地點，被告並以「過了今天就不是剛剛
      的價錢」（零時五分）、「快來啊」（零時六分）等語，
      催促丁○○儘速出面交易，並留下「0000000000」（零時
      八分），以為聯繫之用，核諸上開對談內容，被告主動表
      示毒品交易價格在先，續而回應丁○○之降價要求，過程
      中除主動催促確認交易時、地外，並無邀約見面玩樂或從
      事其他活動之內容，顯與一般網路交友不同，其有積極促
      成毒品買賣合意之意圖甚明，被告空言否認販賣，辯稱僅
      為吸引網友外出云云，核與前開事證有違，不足採信。
    (二)前開網路對談結束後，即改由警員丙○○以電話與被告聯
      繫，嗣於臺北市○○街口旁之燦坤電器賣場前見面並確認
      為網路交談對象後，丙○○即隨同被告步行進入晉江街三
      巷內，俟被告自行進入巷內某處庭院內取出內裝有十二顆
      藥錠之紙袋一個（內含本件扣案之MDMA六顆）交予在外等
      候之丙○○，丙○○撕開封口確定內有毒品後，即與在旁
      埋伏守候之甲○○、丁○○二人一起逮捕被告，並當場扣
      得前開藥錠十二顆，及被告所有供其連絡之用之前開門號
      行動電話及放置藥錠之紙袋一個等情，此經證人甲○○、
      丙○○於本院審理時證述明確，並經被告供承在卷。至於
      扣案由被告所交付之藥錠十二顆，經送憲兵司令部刑事鑑
      識中心鑑驗結果，其中深棕色藥錠六顆（合計淨重一點五
      八八三公克）確為第二級毒品MDMA無訛，另六顆淺棕色藥
      錠則係尚未經行政院衛生署公告管制之含有PMMA（即副甲
      氧基甲基安非他命）成分之化學物品，亦有該中心（九五
      ）安鑑字第○○六三六號鑑驗通知書可參（見本院卷第七
      六頁）。被告雖辯稱係因丙○○相邀至舞廳施用搖頭丸，
      始返其居所取出MDMA準備一同前往，並無販賣之意云云。
      惟查，丙○○否認邀約被告外出前往舞廳，並稱當時係被
      告怕遭警查獲，要其陪同步入巷內等情，已據證人丙○○
      證述在卷（見本院卷第七０頁），參以被告於網路對談中
      ，即留下電話以聯絡販賣事宜已如前述，復於雙方見面後
      隨即至巷內取出毒品交付，其基於網路聯絡內容而為販賣
      交付至為顯然，被告所辯欲共同外出一起使用MDMA云云，
      顯與前開事證有違，不足採信。
    (三)本件扣案之MDMA六顆，係被告前以每顆三百二十元之價格
      ，向綽號「小良」之成年男子購入原擬供己施用之事實，
      業經其於警詢及偵查中供承在卷，被告於審理時雖翻異前
      詞改稱以每顆MDMA四百元至四百二十元不等價格購入云云
      ，然此不惟與其前開警詢及偵查中之自白不符，且MDMA為
      法定公告之第二級毒品，禁止販賣且刑責甚高，此乃公眾
      週知之事，衡情若無相當情誼或有利可圖，斷無甘冒刑責
      ，任意招攬販賣之可能，且被告於前開聊天對談之過程中
      ，亦明確表示「以後再拿就給你優惠」等語，足見其價格
      仍有下降優惠之可能，益證被告確以低於售價（每顆四百
      十餘元）之價格取得MDMA在先，應以被告於警詢及偵查中
      所供承之購入價格為可信，是被告低價買入，高價賣出，
      其主觀上確有販賣營利意圖甚明。本件事證明確，被告犯
      行堪以認定。
二、被告利用網路發送出售第二級毒品MDMA之訊息，並欲與員警
    丙○○完成交易，惟因員警並無購買真意，致未能賣出，核
    其所為，係犯毒品危害防制條例第四條第六項、第二項之販
    賣第二級毒品未遂罪。公訴意旨雖認被告所犯係販賣第二級
    毒品既遂罪，惟犯罪行為之既遂或未遂，僅犯罪狀態不同，
    而非涉及何處罰之獨立規定，並不生變更法條之問題，先此
    敘明。被告基於販賣之意，持有第二級毒品之低度行為為其
    販賣之高度行為所吸收，不另論罪。被告已著手販賣第二級
    毒品MDMA，惟未發生犯罪之結果，屬未遂犯，應依刑法第二
    十六條前段規定減輕其刑。爰審酌被告為牟不法利益竟上網
    販賣毒品，危害非輕，並於審理時否認犯行，犯後態度難謂
    良好，惟其年紀尚輕，因一時失慮致罹刑章，且查獲毒品數
    量非鉅，亦無實際不法利得等一切情狀，量處如主文所示之
    刑。扣案之深棕色圓形藥錠六顆，為第二級毒品MDMA，應依
    毒品危害防制條例第十八條第一項前段之規定，沒收銷燬之
    。門號0000000000號之行動電話一支（含ＳＩＭ
    卡一枚）及放置毒品MDMA之紙袋一個，均為被告所有，供被
    告犯本件販賣第二級毒品所用之物，業據被告供明在卷，應
    依同條例第十九條第一項規定，宣告沒收，如全部或一部不
    能沒收時，以其財產抵償之。另扣案含有PMMA成分之淺棕色
    圓形藥錠六顆，未經行政院衛生署公告為毒品，非違禁物，
    又與本件被告犯行無關，爰不另諭知沒收，附此敘明。
、不另為無罪諭知部分：本件公訴意旨另以被告除前開販賣未
    遂行為外，自九十四年十一月間起至同年十二月三十日止，
    並基於販賣第二級毒品MDMA之概括犯意，連續四次在其位於
    臺北市○○區○○街三巷五號居所利用電腦設備連結上網後
    ，在UTHOME之「男同志聊天室」內，使用「台北both無聊」
    之代號，以每顆MDMA四百五十元、五顆二千一百元不等之價
    格，販賣第二級毒品MDMA予不特定之人，共計獲利四千元等
    語，惟查公訴人所指被告該部分販賣犯行，除被告於警詢及
    偵查中之自白外，並無其他證據可資佐證，且被告亦於本院
    審理時否認販賣，此外，復查無其他積極證據可資證明被告
    該部分犯行，即不能證明被告此部分犯罪，惟公訴人認此與
    前開論罪科刑部分，具有連續犯之裁判上一罪關係，故不另
    為無罪之諭知，併此敘明。
據上論斷，應依刑事訴訟法第二百九十九條第一項前段，毒品危
害防制條例第四條第六項、第二項、第十八條第一項前段、第十
九條第一項，刑法第十一條前段、第二十六條前段，判決如主文
。
本案經檢察官李建論到庭執行職務。
中    華    民    國  九十五  年    五    月    九    日
                  刑事第十一庭審判長法  官  劉方慈
                                    法  官  林庚棟
                                    法  官  陳正昇
以上正本證明與原本無異。
如不服本判決，應於判決送達後十日內向本院提出上訴狀 (應抄
附繕本)。
                                    書記官  陳豪達
中    華    民    國  九十五  年    五    月   十八   日


司法院資訊處製作；財團法人民間司法改革基金會備份。
